臺灣高雄地方法院刑事判決　　　　　　　　　　　　　九十年度訴字第三一五號
　　公　訴　人　臺灣高雄地方法院檢察署檢察官
　　被　　　告　丙○○
　　被　　　告　乙○○
　　選任辯護人　鄭國安
　　　　　　　　陳炳彰
　　　　　　　　吳麗珠
　　被　　　告　丁○○
右列被告等因妨害公務等案件，經檢察官提起公訴（八十八年度偵字第三一四八號
、八十九年度偵字第六三九四、一九四三號），本院判決如左：
    主  文
丙○○共同連續隱匿公務員職務上委託第三人掌管之物品，處有期徒刑壹年拾月。扣
案之漁用柴油參佰玖拾參公升、加油機壹個、加油槍壹個、加油錶壹個、馬達貳個、
儲油槽參個、柴油桶伍個、日報表伍紙、帳單壹佰貳拾捌紙、帳冊壹本、新臺幣玖佰
元均沒收。
乙○○共同連續隱匿公務員職務上委託第三人掌管之物品，累犯，處有期徒刑貳年。
扣案之漁用柴油參佰玖拾參公升、加油機壹個、加油槍壹個、加油錶壹個、馬達貳個
、儲油槽參個、柴油桶伍個、日報表伍紙、帳單壹佰貳拾捌紙、帳冊壹本、新臺幣玖
佰元均沒收。
丁○○免訴。
    事  實
一、丙○○前因違反能源管理法案件，經本院於民國（下同）八十七年十月十五日以
    八十七年雄簡字第八四五號判決判處拘役四十日，未據上訴而告確定，於八十八
    年一月二十九日易科罰金執行完畢（不構成累犯）。乙○○前因違反臺灣地區與
    大陸地區人民關係條例經臺灣高等法院高雄分院判於八十二年十一月四日以八十
    二年上易字第二一二二號判決判處有期徒刑一年確定，於八十三年六月八日入監
    執行，八十四年二月十六日因縮短刑其假釋出獄，縮刑期滿日為八十四年五月九
    日，假釋期滿未經撤銷，視為執行完畢。
（一）緣余伯勝（綽號「劍仔」、「寶劍」，姓名年籍待查）等人（均由檢察官另行
      偵查中），明知柴油係經中央主管機關經濟部指定之能源產品，其分裝、販賣
      、儲存或處理場所，其消防安全設備之設置標準，應依公共危險物品及可燃性
      高壓氣體設置標準既安全管理辦法辦理，且未經許可並辦理登記，不得擅自經
      營柴油銷售業務，竟未設置標準之安全設備，復未經許可登記，即基於經營柴
      油銷售之概括犯意聯絡，在高雄市前鎮區○○○○路三十二號旁空地開設俗稱
      之「六十五號碼頭加油站」，雇請有犯意聯絡之丙○○先擔任駐站加油工，嗣
      因另雇請有犯意聯絡之甲○○（未到案，俟到案後另行審理）、己○○（業經
      檢察官先行起訴，另案審理中）擔任加油工，丙○○遂改任余伯勝等幕後實際
      負責人之駐站聯絡人兼收帳員，余伯勝等幕後實際負責人與丙○○、己○○、
      甲○○基於共同犯意之聯絡，分擔為左列行為：
      (1)余伯勝等幕後實際負責人自八十七年七月二十一日起，向年籍不詳之男子，
        以每公升新臺幣（下同）九元之價格購入不詳數量之漁用柴油，交由丙○○
        在前揭加油站，以每公升九元五角之價格銷售與不特定之貨車司機。嗣同年
        月二十三日十八時五分許，適丙○○非法銷售漁用柴油予駕駛車牌號碼為Ｋ
        Ｖ∣五三六號大貨車之司機朱慶芳時，為警當場查獲，並扣得余伯勝等人所
        有，如附表一編號一所示漁用柴油一萬三千六百六十公升及加油機一個，經
        警將此次之扣押物委託丙○○立據掌管（丙○○此部份行為涉犯能源管理法
        ，因為確定判決效力所及，故檢察官未起訴）。
      (2)丙○○於受託掌管期間之某時，余伯勝等幕後實際負責人竟繼續向年籍不詳
        之男子，以不詳之價格購入不詳數量之漁用柴油，混入原由丙○○掌管之一
        萬三千六百六十公升中，並改雇丙○○為該加油站之駐站聯絡人及收帳員，
        另雇甲○○、己○○等人輪班駐站實際從事加油之銷售工作，利用上開扣押
        物及該站未經扣押之加油設備繼續營業，隱匿警方交付丙○○掌管之上開扣
        押物，而以每公升八元六角之價格銷售漁用柴油。嗣甲○○於八十七年十二
        月二十一日二十時四十分許，在場銷售漁用柴油予駕駛車牌號碼為ＸＱ∣九
        八九號貨櫃曳引車司機張振生之際，為警當場查獲，並扣得余伯勝等人所有
        ，如附表一編號二所示漁用柴油一萬六千零六十五公升、加油機一個（與附
        表一編號一之物同一）、及加油槍與儲油槽各一個，均委由甲○○立據掌管
        。
(3)甲○○於受託掌管期間之某時，余伯勝等幕後實際負責人繼續向年籍不詳之
        男子，以每公升七元之價格購入不詳數量之漁用柴油，混入原由甲○○掌管
        之一萬六千零六十五公升漁用柴油中，並利用上開遭扣押之加油設備繼續營
        業，隱匿警方交付甲○○掌管之上開扣押物，以每公升八元之價格銷售漁用
        柴油。嗣於八十八年二月十二日十七時許，輪由己○○在場銷售漁用柴油予
        駕駛車牌號碼為ＫＩ∣六六號曳引車司機劉勝乾之際，為警當場查獲，並
        扣得余伯勝等人所有，如附表一編號三所示漁用柴油一萬零五百公升、加油
        機一個（與附表一編號一之物同一）、加油槍與儲油槽各一個（與附表一編
        號二之物同一）、帳單十八紙、日報表一紙；而上開漁用柴油一萬零五百公
        升及加油機、加油槍、儲油槽各一個，均委由己○○立據掌管。
      (4)己○○於受託掌管期間之某時，余伯勝等幕後實際負責人繼續向年籍不詳之
        男子，以不詳價格價格購入不詳數量之漁用柴油，混入原由己○○掌管之一
        萬零五百公升漁用柴油中，並利用上開經扣押之加油設備繼續營業，隱匿警
        方交付己○○掌管之上開扣押物，以每公升八元六角之價格銷售漁用柴油。
        嗣於八十八年四月三日十七時二十分許，輪由甲○○駐站銷售漁用柴油予駕
        駛車牌號碼為ＸＱ∣六七三號貨櫃曳引車司機陸永晉之際，為警當場查獲，
        並扣得余伯勝等人所有，如附表一編號四所示漁用柴油一萬零二百七十六公
        升、加油機一個（與附表一編號一之物同一）、加油槍與儲油槽各一個（與
        附表一編號二之物同一），均委由甲○○立據掌管。
      (5)甲○○於受託掌管期間之某時，余伯勝等幕後實際負責人繼續向年籍不詳之
        男子，以每公升七元之價格購入不詳數量之漁用柴油，混入原由甲○○掌管
        之一萬零二百七十六公升漁用柴油中，並利用上開經扣押之加油設備繼續營
        業，隱匿警方交付甲○○掌管之上開扣押物，以每公升八元之價格銷售漁用
        柴油。嗣於八十八年四月十九日十九時許，輪由己○○在場銷售漁用柴油予
        駕駛車牌號碼為ＫＺ∣一九六號貨櫃曳引車司機陳朝陽之際，為警當場查獲
        ，並扣得余伯勝等人所有，如附表一編號五所示漁用柴油一萬五千公升、加
        油機一個（與附表一編號一之物同一）、加油槍與儲油槽各一個（與附表一
        編號二之物同一）、帳單四十七紙、日報表四紙；而上開漁用柴油一萬五千
        公升及加油機、加油槍、儲油槽各一個，均委由己○○立據掌管。
      (6)己○○於受託掌管期間之某時，余伯勝等幕後實際負責人繼續向年籍不詳之
        男子，以每公升七元之價格價格購入不詳數量之漁用柴油，混入原由己○○
        掌管之一萬五千公升漁用柴油中，並利用上開經扣押之加油設備繼續營業，
        隱匿警方交付己○○掌管之上開扣押物，以每公升八元五角之價格銷售漁用
        柴油。嗣於八十八年五月二十日十時二十五分許，輪由己○○駐站銷售漁用
        柴油予駕駛車牌號碼為ＫＣ∣三九一號貨櫃車司機王世雄之際，為警當場查
        獲，並扣得余伯勝等人所有，如附表一編號六所示漁用柴油三萬五千公升、
        加油機一個（與附表一編號一之物同一）、加油槍與儲油槽各一個（與附表
        一編號二之物同一）及帳單一紙；而上開漁用柴油三萬五千公升及加油機、
        加油槍、儲油槽各一個，均委由己○○立據掌管。
（二）八十八年五月下旬起，余伯勝等幕後實際負責人再透過有犯意聯絡之乙○○之
      介紹，雇請有犯意聯絡之丁○○（違反能源法之部分業經判決，檢察官本件只
      起訴妨害公務部分）擔任加油工兼名義負責人，於警方查獲時出面自稱負責人
      而立據保管扣押物；又於同年七月間雇請有犯意聯絡之戊○○及庚○○（業經
      判決確定，故檢察官本件未起訴該二人），二人分任加油工及每日駕駛由乙○○提供之ＸＪ∣二八二號油灌車至高雄市前鎮區○○○○路之碼頭，抽取由余
      伯勝等幕後實際負責人洽購自漁船之漁用柴油，載至前揭加油站交予丙○○之
      工作；另再雇請有犯意聯絡之楊金來（檢察官另行起訴），亦擔任名義負責人
      之工作。余伯勝等幕後實際負責人與丙○○、己○○、甲○○、乙○○、丁○○、楊金來、戊○○、庚○○、楊金來承前述共同犯意之聯絡，分擔下述隱匿
      公務員職務上委託第三人掌管物品以經營漁用柴油銷售業務之行為：
      (1)己○○於受託掌管期間之某時，余伯勝等幕後實際負責人繼續向年籍不詳之
        男子，以每公升七至八元不等之價格價格購入不詳數量之漁用柴油，混入原
        由己○○掌管之三萬五千公升漁用柴油中，並利用上開經扣押之加油設備繼
        續營業，隱匿警方交付己○○掌管之上開扣押物，以每公升八元五角至九元
        不等之價格銷售漁用柴油。嗣於八十八年六月二十四日十六時四十分許，輪
        由甲○○駐站銷售漁用柴油予駕駛車牌號碼為ＸＳ∣九六八一號貨櫃車司機
        蕭竣升之際，為警當場查獲，並扣得余伯勝等人所有，如附表二編號一所示
        漁用柴油一萬五千公升、加油機一個（與附表一編號一之物同一）、加油槍
        一個（與附表一編號二之物同一）、帳單二紙，除帳單外均委託經丙○○、
        乙○○通知前來，自稱是甲○○雇主即六十五號碼頭加油站負責人之丁○○
        立據掌管。
      (2)丁○○於受託掌管期間之某時，余伯勝等幕後實際負責人繼續向年籍不詳之
        男子，以每公升七元之價格價格購入不詳數量之漁用柴油，混入原由丁○○
        掌管之一萬五千公升漁用柴油中，並利用上開經扣押之加油設備繼續營業，
        隱匿警方交付丁○○掌管之上開扣押物，以每公升八元五角之價格銷售漁用
        柴油。嗣於八十八年七月十四日十六時許，輪由己○○駐站銷售漁用柴油予
        駕駛車牌號碼為ＸＱ∣五九六號貨櫃車司機葉祥金之際，為警當場查獲，並
        扣得余伯勝等人所有，如附表二編號二所示漁用柴油四千一百四十公升、加
        油機一個（與附表一編號一之物同一）、加油槍與儲油槽各一個（與附表一
  編號二之物同一），均委託經丙○○通知前來，自稱是己○○雇主即六十五
        號碼頭加油站負責人之楊金來立據掌管。
      (3)楊金來於受託掌管期間之某時，余伯勝等幕後實際負責人繼續向年籍不詳之
        男子，以每公升七元至八元不等之價格價格購入不詳數量之漁用柴油，混入
        原由楊金來掌管之四千一百四十公升漁用柴油中，並利用上開經扣押之加油
        設備繼續營業，隱匿警方交付楊金來掌管之上開扣押物，以每公升八元五角
        至九元不等之價格銷售漁用柴油。嗣於八十八年七月二十七日十二時許，輪
        由丁○○駐站銷售漁用柴油予駕駛車牌號碼為ＸＱ∣三五七號貨櫃曳引車司
        機陳清海之際，為警當場查獲，並扣得余伯勝等人所有，如附表二編號三所
        示漁用柴油八萬二千八百公升、加油機一個（與附表一編號一之物同一）、
        加油槍一個（與附表一編號二之物同一）與儲油槽三個（其一與附表一編號
        二之物同一）、馬達二個、加油錶一個、帳單四張；除帳單外均委託經丙○○、乙○○通知前來，自稱是己○○之雇主即六十五號碼頭加油站之丁○○
        立據掌管。
      (4)丁○○於受託掌管期間之某時，余伯勝等幕後實際負責人繼續向年籍不詳之
        男子，以每公升七元至八元不等之價格價格購入不詳數量之漁用柴油，混入
        原由丁○○掌管之八萬二千八百公升漁用柴油中，並利用上開經扣押之加油
        設備繼續營業，隱匿警方交付丁○○掌管之上開扣押物，以每公升八元五角
        至九元不等之價格銷售漁用柴油。嗣於八十八年八月十日十一時五十分許，
        輪由己○○石駐站銷售漁用柴油予駕駛車牌號碼為ＫＡ∣八三七號貨櫃曳引
        車司機譚高雄之際，為警當場查獲，並扣得余伯勝等人所有，如附表二編號
        四所示漁用柴油三萬公升、加油機一個（與附表一編號一之物同一）、儲油
        槽一個（與附表一編號二之物同一）、帳單六張，除帳單外均委託經丙○○
        、乙○○通知前來，自稱是己○○之雇主及六十五號碼頭加油站負責人之丁○○立據掌管。
      (5)丁○○於受託掌管期間之某時，余伯勝等幕後實際負責人繼續向年籍不詳之
        男子，以每公升七元至八元不等之價格價格購入不詳數量之漁用柴油，混入
        原由丁○○掌管之三萬公升漁用柴油中，並利用上開經扣押之加油設備繼續
        營業，隱匿警方交付丁○○掌管之上開扣押物，以每公升八元五角至九元不
        等之價格銷售漁用柴油。嗣於八十八年八月二十二日十時十分許，庚○○依
        乙○○指示駕駛ＸＪ∣二八二號大貨車，裝載漁用柴油前往高雄市○○區○○街一一六巷二號，欲銷售漁用柴油與他人時，為警當場查獲，並扣得余伯
        勝等人所有，如附表二編號五所示漁用柴油一萬二千公升、前揭大貨車一台
        ，均委託經乙○○通知前來，自稱是庚○○雇主之丁○○立據保管。
      (6)丁○○於受託掌管期間之某時，余伯勝等幕後實際負責人繼續向年籍不詳之
        男子，以每公升七元至八元不等之價格價格購入不詳數量之漁用柴油，混入
        原由丁○○掌管之一萬二千公升漁用柴油中，並利用上開經扣押之加油設備
        繼續營業，隱匿警方交付丁○○掌管之上開扣押物，以每公升八元五角至九
        元不等之價格銷售漁用柴油。嗣於八十八年八月三十日十一時二十分許，輪
        由戊○○駐站銷售漁用柴油予駕駛車牌號碼為ＫＶ∣二一二號貨櫃曳引車司
        機黃俊庸之際，為警當場查獲，並扣得余伯勝等人所有，如附表二編號六所
        示漁用柴油五萬六千公升、加油機一個（與附表一編號一之物同一）、加油
        槍一個（與附表一編號二之物同一）、儲油槽三個（其一與附表一編號二之
        物同一，餘二與附表二編號三之物同一），均委託經丙○○、乙○○通知前
        來，自稱是戊○○雇主即六十五號碼頭加油站負責人之丁○○立據掌管。
      (7)丁○○於受託掌管期間之某時，余伯勝等幕後實際負責人繼續向年籍不詳之
        男子，以每公升七元至八元不等之價格價格購入不詳數量之漁用柴油，混入
        原由丁○○掌管之五萬六千公升漁用柴油中，並利用上開經扣押之加油設備
        繼續營業，隱匿警方交付丁○○掌管之上開扣押物，以每公升八元五角至九
        元不等之價格銷售漁用柴油。嗣於八十八年九月三日十五時二十五分許，輪
        由己○○駐站銷售漁用柴油予司機劉天賜之際，為警當場查獲，並扣得余伯
        勝等人所有，如附表二編號七所示漁用柴油四千九百三十公升、加油機一個
        （與附表一編號一之物同一）、加油槍、儲油槽各一個（與附表一編號二之
        物同一）、馬達與加油錶各一個（與附表二編號三之物同一）、帳單二紙，
        除帳單外均委託經丙○○、乙○○通知前來，自稱是己○○雇主即六十五號
        碼頭加油站負責人之丁○○立據掌管。
      (8)丁○○於受託掌管期間之某時，余伯勝等幕後實際負責人繼續向年籍不詳之
        男子，以每公升七元五角之價格價格購入不詳數量之漁用柴油，混入原由丁○○掌管之四千九百三十公升漁用柴油中，並利用上開經扣押之加油設備繼
        續營業，隱匿警方交付丁○○掌管之上開扣押物，以每公升八元八角之價格
        銷售漁用柴油。嗣於八十八年九月九日二十時許，輪由甲○○駐站銷售漁用
        柴油予司機蔡慶財之際，為警當場查獲，並扣得余伯勝等人所有，如附表二
        編號八所示漁用柴油三萬六千七百公升、加油機一個（與附表一編號一之物
        同一）、加油槍、儲油槽各一個（其一與附表一編號二之物同一，餘二與附
        表二編號三之物同一）馬達一個（與附表二編號三之物同一）、帳冊一本，
        除帳冊外均委託經丙○○、乙○○通知前來，自稱是甲○○雇主即六十五號
        碼頭加油站負責人之丁○○立據掌管。
      (9)丁○○於受託掌管期間之某時，余伯勝等幕後實際負責人繼續向年籍不詳之
        男子，以每公升七元至八元不等之價格價格購入不詳數量之漁用柴油，混入
        原由丁○○掌管之三萬六千七百公升漁用柴油中，並利用上開經扣押之加油
        設備繼續營業，隱匿警方交付丁○○掌管之上開扣押物，以每公升八元五角
        至九元不等之價格銷售漁用柴油。嗣於八十八年九月十四日十六時五十分許
        ，輪由戊○○駐站銷售漁用柴油予駕駛車牌號碼ＸＴ∣一九司機林朝明之
        際，為警當場查獲，並扣得余伯勝等人所有，如附表二編號九所示漁用柴油
        六千四百公升、加油機一個（與附表一編號一之物同一）、加油槍、儲油槽
        各一個（與附表一編號二之物同一），均委託經丙○○、乙○○通知前來，
        自稱是戊○○雇主即六十五號碼頭加油站負責人之丁○○立據掌管。
      (10)丁○○於受託掌管期間之某時，余伯勝等幕後實際負責人繼續向年籍不詳之
        男子，以每公升八元價格價格購入不詳數量之漁用柴油，混入原由丁○○掌
        管之六千四百公升漁用柴油中，並利用上開經扣押之加油設備繼續營業，隱
        匿警方交付丁○○掌管之上開扣押物，以每公升八元八角價格銷售漁用柴油
        。嗣於八十八年十月十三日十九時三十分許，輪由甲○○、己○○駐站銷售
        漁用柴油予駕駛車牌號碼ＫＥ∣八四七曳引車司機陳貴權之際，為警當場查
        獲，並扣得余伯勝等人所有，如附表二編號十所示漁用柴油三百九十三公升
        、柴油桶五個、售油所得九百元、售油帳單一批；漁用柴油三百九十三公升
        、柴油桶五個均委託己○○立據掌管。
二、案經臺灣高雄地方法院檢察署檢察官自動檢舉偵查起訴。
    理  由
甲、被告丙○○、乙○○有罪部分：
一、訊據被告丙○○對於右揭事實迭於警訊、偵查及本院審理中均坦白承認，被告乙○○則矢口否認有與共同被告余伯勝等幕後實際負責人及被告丙○○、己○○、
    甲○○、丁○○、戊○○、庚○○、楊金來等人間有未經許可經營漁用柴油之銷
    售業務及隱匿公務員職務上委託第三人掌管物品之犯意聯絡與行為分擔，辯稱：
    我並沒有實際參與六十五號碼頭加油站之經營工作，我只是單純介紹丁○○、戊○○、庚○○到加油站擔任臨時工，做一些加油、運油之工作，並藉此向幕後實
    際負責人余伯勝賺取一些佣金，因為我必須帶這些臨時工到加油站，所以我到過
    加油站現場，但我不知道該加油站是非法的，更不知道我介紹之丁○○實際被安
    排擔任名義負責人之人頭工作云云。經查：
（一）被告丙○○、乙○○確曾為前揭未經許可經營漁用柴油之銷售業務及隱匿公務
      員職務上委託第三人掌管物品等犯行，業據共同被告甲○○、己○○、戊○○
      、庚○○及證人即司機朱慶芳、張特生、劉勝乾、陸永晉、陳朝陽、王世雄、
      蕭竣生、業祥金、陳海青、譚高雄、黃俊庸、劉天賜、蔡慶財、林朝明、陳貴
      權證述明確，並有漁用柴油三百九十三公升、加油機一個、加油槍一個、加油
      錶一個、馬達一個、儲油槽三個、柴油桶五個、日報表五紙、帳單一百二十八
      紙、帳冊一本、售油所得九百元扣案，及現場照片十四張、扣押物品清單三紙
      及保管條二紙附卷可資佐證，而十六次扣案之疑似柴油物品，經抽樣送請中國
      石油股份有限公司鑑定，該油樣經化驗結果，確符合能源管理法所稱「石油及
      其產品」，並與經濟部經（八五）能字第八五四六一一二四號公告能源產品認
      定基準之「柴油」規範相符，此有經濟部取締違法經營油品會報執行小組高雄
      執行分組八十八年一月二十二日高處（八八）業執字第八八一五五五號函
      、八十八年三月二十二日高處（八八）業執字第八八三五三一號函、八十
      八年六月十六日高處（八八）業執字第八八六四一號函、八十八年七月
      高處（八八）業執字第八八七三七二號函、八十八年十月十九日、二十一
      日高處（八八）業執字第八八一五四、八八一五七七、八八一
      五八二、八八一五八五號函、八十八年十二月六日、十六日、二十、二十
      四日高處（八八）業執字第八八一二一六六、八八一二四二九、八八一二
      四三、八八一二五三八、八八一二五四六號函在卷足憑。
（二）被告乙○○雖以前詞置辯，惟查：
    (1)被告乙○○於偵查中供稱：我只是介紹丁○○等去加油站工作，我不知道丙○○在賣油云云（見八十九年偵字第一九四三號卷第四頁至第十頁）；於本院
      第一次訊問時改稱：我介紹丁○○等去加油站做加油工作，當時我聽說丙○○
      是老闆，我都與丙○○接洽，後來我才聽說老闆是余伯勝云云（見本院九十一
      年三月十九日訊問筆錄），後於審理時則又改稱：我只是介紹丁○○等人到加
      油站工作，余伯勝會給我佣金云云（見九十一年七月九日審判筆錄），其供詞
      前後反覆，已有可疑。
    (2)被告丁○○供稱：我以前是船員，乙○○是開設船員介紹所的，八十八年間我
      請乙○○幫我介紹船員的工作，乙○○跟我說我年紀太大已不適合再擔任船員
      ，並要介紹我當非法加油站之人頭負責人，我同意了，之後每月向乙○○領三
      萬元，主要負責的工作是每當非法銷售漁用柴油之事被查獲時，乙○○會打電
      話要求我前往處理，由我向警方偽稱是加油站之負責人，並在警方要求之文件
      上簽名等語（見本院九十一年七月九日審判筆錄及八十九年度偵字第一九四
      三號卷第四頁）；被告丙○○供稱：幕後實際負責人余伯勝告訴我，若被警方
      查獲，就找乙○○，乙○○會介紹人來充當人頭，丁○○就是乙○○介紹來之
      人頭等語（見本院九十一年三月十九日訊問筆錄）；共同被告庚○○則供稱：
      我以每月三萬五千元之代價受顧於乙○○，每天負責駕駛乙○○提供之大貨車
      前往乙○○指定碼頭找尋指定之漁船抽取漁用柴油載往加油站銷售等語（見八
      十九年度偵字第一九四三號卷第四頁）；共同被告戊○○亦稱：我與庚○○
      都住在乙○○公司樓上，我們二人都依照他的指示行動，乙○○要我到加油站
      擔任加油工，要庚○○去載油，我在加油站工作時，如果油不夠了，我會告訴
      丙○○，丙○○會聯絡乙○○，乙○○會找庚○○載油來補充等語（見八十八
      年度他字第一三三號卷第六頁、第二十六頁）。再佐之被告乙○○既自承曾
      親往六十五號碼頭加油站加油站現場，則現場之加油、安全設備之缺漏一望即
      知，以一位四十多歲、身心健全、閱歷豐富之壯年男子，推稱不知前開加油站
      係不合法之地下加油站，熟能置信？復參諸被告乙○○於八十九年五月十二日
      檢察官傳訊之當時，自其身上搜出被告丁○○因涉犯能源管理法而遭高雄地方
      法院檢察署執行傳票命令影本等情。足證被告乙○○不僅對於共同被告余伯勝
      等幕後實際負責人及被告丙○○、己○○、甲○○、丁○○、戊○○、庚○○
      、楊金來間未經許可經營漁用柴油之銷售業務及隱匿公務員職務上委託第三人
      掌管物品知情，並與渠等間有犯意之聯絡，而實際負責介紹、聯絡加油站之名
      義負責人及指揮漁用柴油運送等工作。是被告乙○○所辯，顯係事後卸責之詞
      ，不足採信。
（三）末查，扣案載運油料之車輛，並非具特殊之防火、防撞設備之油灌車，而僅係
      一普通之大貨車，此有共同被告庚○○於八十九年五月十二日在刑警隊三組之
      第二次警訊時之供述可查（見八十九年度偵字第一九四三號卷第十七頁）；
      至被告等在高雄市前鎮區○○○○路三十二號旁空地私設大型儲油槽，該等儲
      油槽係貨櫃改造而成，本身甚為簡陋，且僅備有一小型之滅火器在旁，未具備
      完足之消防、安全設施，卻曾儲有多達八萬二千餘公升之漁用柴油，又空地鄰
      近不遠處設有廠房等情，亦均有現場照片可資佐證，被告等以此方式運送、儲
      存具有高度易燃性之漁用柴油，實足以致生公共危險。
（四）綜上，本件事證明確，被告丙○○、乙○○未經許可經營能源銷售業務及隱匿
      公務員職務上委託第三人掌管物品之犯行均堪以認定，應依法論科。
二、按被告等於行為後，石油管理法於九十年十月十一日公布施行，依該法第四十條
    第一項第二款、第二項之規定：「有下列情形之一者，處新臺幣一百萬元以上五
    百萬元以下罰鍰：二、違反第十七條第一項或第二項規定，經營汽、柴油或供車
    輛使用之液化石油氣零售業務。‧‧‧有第一項各款情形之一而致生公共危險者
    ，處二年以上有期徒刑、拘役或科或併科新臺幣六十萬元以上三百萬元以下罰金
    。」、第五十五條規定：「自本法施行之日起，能源管理法有關石油之規定，不
    再適用。」；又按所謂之「致生公共危險」，固以各別案情審酌判斷是否存在具
    體危險為要件，但此所謂具體危險，指客觀上業已具備公共危險之狀態為已足，
    不以已發生危險為必要（最高法院八十五年度台上字第三三九八號判決參照）。
    被告等之經營漁用柴油銷售業務實足以致生公共危險已如前述，自亦有石油管理
    法第四十條第二項之該當。然經比較石油管理法第四十條第二項與能源管理法第
    二十條之一：「未經許可而經營中央主管機關指定之能源產品之輸入、輸出、生
    產、銷售業務者，處一年以下有期徒刑、拘役或科或併科新臺幣三十萬元以下罰
    金」之規定，以能源管理法第二十條之一較有利於行為人，自應予以適用論科。
    另石油管理法第四十條第一項第四款、第三項固規定：「違反第三十三條第一項
    規定，未經申請核准而設置儲油設備而致生公共危險者，處二年以上有期徒刑、
    拘役或科或併科新台幣六十萬元以上三百萬元以下罰金。」，惟被告等行為時並
    無處罰明文，依刑法第一條規定，自不得論處被告等該條罪刑，併予敘明。
三、按柴油係能源管理法第二條第一款所稱之石油及其產品之能源，未經許可，不得
    銷售，核被告丙○○、乙○○所為，均係犯能源管理法第二十條之一未經許可經
    營中央主管機關指定之能源產品之銷售業務罪及刑法第一百三十八條之隱匿公務
    員職務上委託第三人掌管物品罪。被告丙○○、乙○○與共同被告余伯勝等幕後
    實際負責人及己○○、甲○○、丁○○、戊○○、庚○○、楊金來間有犯意聯絡
    、行為分擔，均為共同正犯。又能源管理法第二十條之一所稱「經營」中央主管
    機關指定之能源產品之輸入、輸出、生產、銷售「業務」，係指反覆繼續執行能
    源產品之輸入、輸出、生產、銷售之營利行為而言，當然含有連續性，故渠等每
    次為警查獲間多次銷售之行為，並不生連續犯之問題，且既係基於同一經營漁用
    柴油銷售業務之犯意所反覆為之者，自屬實質上一罪，而應只論以一罪；然被告
    等為警查獲後多次重新開始經營漁用柴油之銷售業務及隱匿公務員職務上委託第
    三人掌管物品之行為，均時間緊接，所犯又係構成要件相同之罪名，顯係分別基
    於概括犯意而為之，均應論以連續犯。至被告等所犯前揭二罪間，公訴人認係均
    係基於個別之犯意所為之者，且犯罪構成要件互異，應予分論併罰，惟查，被告
    等顯以隱匿公務員職務上委託第三人掌管物品為方法遂其非法經營漁用柴油之銷
    售業務之目的，已如前述，是二罪間有方法目的之牽連關係，應論以牽連犯，並
    從一重以隱匿公務員職務上委託第三人保管物品罪處斷，公訴意旨容有未洽，併
    予敘明。被告乙○○前因違反臺灣地區與大陸地區人民關係條例經臺灣高等法院
    高雄分院判於八十二年十一月四日以八十二年上易字第二一二二號判決判處有期
    徒刑一年確定，於八十三年六月八日入監執行，八十四年二月十六日因縮短刑其
    假釋出獄，縮刑期滿日為八十四年五月九日，假釋期滿未經撤銷，視為執行完畢
    ，有臺灣高等法院九十年十二月十二日被告全國前案紀錄表、臺灣高雄地方法院
    檢察署九十一年三月四日刑案資料查註紀錄表各一份附卷可佐，五年內再犯本件
    有期徒刑以上之罪，應論以累犯，並加重其刑。被告乙○○同時有二項法定加重
    事由，應依刑法第七十條之規定遞加重其刑。
四、審酌被告丙○○、乙○○共同未經許可銷售柴油，侵害能源之健全管制；以低價
    從事含高硫質漁用柴油之銷售業務，既扭曲油品市場價格結構，又污染空氣至鉅
    ；而共同隱匿公務員職務上委託第三人掌管之漁用柴油，並隱匿公務員職務上委
    託第三人掌管之加油設備以營業，更顯其藐視法令之心，且足以損及社會之安全
    ；復參以被告丙○○甫於八十八年一月間因違反能源管理法案件被判處拘役四十
    日，易科罰金執行完畢，竟又再犯本案，且銷售時間長達年餘，隱匿公務員職務
    上委託第三人掌管物品達十五次，累積隱匿柴油數量達三十四萬八千四百七十一
    公升，惟其犯後坦承犯行、深表悔意、態度良好等一切情狀，爰量處有期徒刑一
    年十月；至被告乙○○有多項前科紀錄，不知悔改，復犯本案，而銷售時間亦長
    達五月，隱匿公務員委託第三人保管之物品十次，累積隱匿柴油數量達二十八萬
    二千九百七十公升，且犯後猶飾詞狡辯，不見悔悟之心等一切情狀，爰量處有期
    徒刑二年。
五、扣案如附表二編號十所示之漁用柴油三百九十三公升，係被告等銷售之產品，應
    依能源管理法第二十條之一後段之規定宣告沒收。扣案之加油機一個（前後查獲
    十四次，均為同一物品）、加油槍一個（前後查獲十二次，均為同一物品）、加
    油錶一個（前後查獲二次，均為同一物品）、馬達二個（前後查獲三次，均為同
    一物品）、儲油槽三個（前後查獲十二次，均為同一物品）、柴油桶五個、帳單
    一百二十八紙、帳冊一本、日報表五紙係共同被告余伯勝等幕後實際負責人所有
    ，供犯罪所用之物；而九百元，係共同被告余伯勝等幕後實際負責人所有，犯罪
    所得之物；依共同正犯連帶沒收之理論，均應分別依刑法第三十八條第一項第二
    、三款規定諭知沒收。至於被告等前十五次被查獲時，所扣得之柴油總計三十四
    萬八千四百七十一公升，業經被告等銷售殆盡，僅屬嗣後對被告追償之問題，尚
    難對該十五次扣得之柴油諭知沒收，併予敘明。
乙、被告丁○○免訴部分：
一、檢察官起訴意旨另以：被告丁○○基於概括之犯意聯絡，自八十八年五月起至八
    十八年十月十三日止，與共同被告幕後實際負責人余伯勝等人及被告丙○○、乙○○、己○○、甲○○、戊○○、庚○○、楊金來共同連續隱匿公務員委託第三
    人保管之物十次，所為涉犯刑法第一百三十八條之罪嫌。
二、按案曾經判決確者，應諭知免訴之判決，刑事訴訟第三百零二條第一款定有明文
    。又訴訟上所謂一事不再理之原則，關於實質上一罪或裁判上一罪，均有其適用
    ，牽連犯係裁判上一罪，如其方法或結果之犯罪行為，業經判決確定，其效力當
    然及於全部，倘檢察官復就牽連犯之方法或結果行為，重行起訴，即應諭知免訴
    之判決，不得再予論科，此有最高法院六十年台非字第七七號判例意旨可資參照
    。
三、經查，被告丁○○基於銷售能源產品業務之單一犯意，明知漁用柴油，係中央主
    管機關經濟部指定之能源產品，未經許可不得經營輸入、輸出、生產、銷售業務
    ，竟圖不法利益，自八十八年六月二十日起至八十八年九月十四日十六時五十分
    許止，陸續向住於屏東，綽號「阿狗」之男子，先以每公升七元至八元之價格販
    入後，在高雄市前鎮區○○○○路三十二號旁空地，以每公升八元五角至九元之
    價格銷售牟利，所為涉犯能源管理法第二十條之一未經許可而經營中央主管機關
    指定之能源產品之銷售業務罪，業經本院於八十九年一月十五日以八十八年度易
    字第四四七六號判決判處有期徒刑七月，於八十九年二月八日確定，有本院前揭
    判決、臺灣高等法院九十年十二月十二日被告全國前案紀錄表、臺灣高雄地方法
    院檢察署九十一年三月四日刑案資料查註紀錄表各一份在卷可稽。而被告丁○○
    主、客觀上均以隱匿公務員職務上委託第三人掌管之物品為方法遂其未經許可經
    營能源產品銷售業務之目的已如事實欄所述，則公訴人本件起訴被告丁○○基於
    概括之犯意聯絡，自八十八年五月起至八十八年十月十三日止，共同連續隱匿公
    務員委託第三人掌管物品十次之行為，與前揭判決所示之犯罪事實顯有方法目的
    之牽連關係，自屬牽連犯，為裁判上一罪，依審判不可分原則，該判決之效力，
    應及於全部犯罪事實，揆諸前揭判例意旨，本件被告丁○○自應為免訴判決之諭
    知。
丙、同案被告甲○○俟到案後另行審結。
據上論斷，應依刑事訴訟法第二百九十九條第一項前段、第三百零二條第一款，能源
管理法第二十條之一，刑法第二條第一項但書、第十一條前段、第二十八條、第五十
六條、第一百三十八條、第五十五條、第四十七條、第七十條、第三十八條第一項第
二款、第三款，判決如主文。
中      華      民      國      九十一      年    七    月    三十一    日
                                    臺灣高雄地方法院刑事第三庭
                                        法  官  孫  啟  強
右正本與原本無異。
如不服本判決，應於判決書送達後十日內，向本院提出上訴狀。
                                        書記官  盧  雅  婷
中      華      民      國      九十一      年    七    月    三十一    日
附錄本案論罪科刑法條全文：
刑法第一百三十八條：
毀棄、損壞或隱匿公務員職務上掌管或委託第三人掌管之文書、圖畫、物品，或致令
不堪用者，處五年以下有期徒刑。
能源管理法第二十條之一：
未經許可而經營中央主管機關指定之能源產品之輸入、輸出、生產、銷售業務者，處
一年以下有期徒刑、拘役或科或併科新臺幣三十萬元以下罰金，並得沒收其輸入、輸
出、生產、銷售之產品。
附表一
┌──┬─────┬───────────┬──────────┬───┐
│編號│物      品│數                  量│查 獲 時 間 及 地 點│備  註│
├──┼─────┼───────────┼──────────┼───┤
│    │漁用柴油  │一萬三千六百六十公升  │八十七年七月廿三日十│      │
│    │          │                      │八時五分許，在事實欄│      │
│ 一 ├─────┼───────────┤所述之加油站查獲，扣│      │
│    │加油機    │一個                  │押物均委託丙○○保管│      │
│    │          │                      │。                  │      │
├──┼─────┼───────────┼──────────┤      │
│    │漁用柴油  │一萬六千零六十五公升  │八十七年十二月廿一日│      │
│    ├─────┼───────────┤二十時四十分許，在事│      │
│    │加油機    │一個                  │實欄所述之加油站查獲│      │
│ 二├─────┼───────────┤，扣押物均委託甲○○│      │
│    │加油槍    │一個                  │保管。              │      │
│    ├─────┼───────────┤                    │      │
│    │儲油槽    │一個                  │                    │      │
├──┼─────┼───────────┼──────────┤      │
│    │漁用柴油  │一萬零五百公升        │                    │      │
│    ├─────┼───────────┤                    │      │
│    │加油機    │一個                  │八十八年二月十二日十│      │
│    ├─────┼───────────┤七時許，在事實欄所述│      │
│    │加油槍    │一個                  │之加油站查獲，扣押物│      │
│ 三 ├─────┼───────────┤柴油、加油機、加油槍│      │
│    │儲油槽    │一個                  │、儲油槽均委託己○○│      │
│    ├─────┼───────────┤保管。              │      │
│    │帳單      │十八紙│                    │      │
│    ├─────┼───────────┤                    │      │
│    │日報表    │一紙                  │                    │      │
├──┼─────┼───────────┼──────────┤      │
│    │漁用柴油  │一萬零二百七十六公升  │八十八年四月三日十七│      │
│    ├─────┼───────────┤                    │      │
│    │加油機    │一個                  │時廿分許，在事實欄所│      │
│ 四 ├─────┼───────────┤述之加油站查獲，扣押│      │
│    │加油槍    │一個                  │物均委託甲○○保管。│      │
│    ├─────┼───────────┤                    │      │
│    │儲油槽    │一個                  │                    │      │
├──┼─────┼───────────┼──────────┤      │
│    │漁用柴油  │一萬五千公升          │八十八年四月十九日十│      │
│    ├─────┼───────────┤九時許，在事實欄所述│      │
│    │加油機    │一個                  │之加油站查獲，扣押物│      │
│    ├─────┼───────────┤柴油、加油機、加油槍│      │
│    │加油槍    │一個                  │、儲油槽均委託己○○│      │
│ 五 ├─────┼───────────┤保管。              │      │
│    │儲油槽    │一個                  │                    │      │
│    ├─────┼───────────┤                    │      │
│    │帳單      │四十七紙              │                    │      │
│    ├─────┼───────────┤                    │      │
│    │日報表    │四紙                  │                    │      │
├──┼─────┼───────────┼──────────┤      │
│    │漁用柴油  │三萬五千公升          │八十八年五月二十日十│      │
│    ├─────┼───────────┤時廿分許，在事實欄所│      │
│    │加油機    │一個                  │示之加油站查獲，扣押│      │
│    ├─────┼───────────┤之柴油、加油機、加油│      │
│    │加油槍    │一個                  │槍、儲油槽均委託劉滿│      │
│ 六 ├─────┼───────────┤雄保管。            │      │
│    │儲油槽    │一個                  │                    │      │
│    ├─────┼───────────┤                    │      │
│    │帳單      │一紙                  │                    │      │
├──┼─────┴───────────┴──────────┴───┤
│備註│◎共同被告等前後被查獲六次，其用以銷售漁用柴油之加油機、加油槍、│
│    │  油槽係同一物品，而係由公務員職務上委託第三人保管之物，僅能沒收│                                                            │
│    │  一次能沒收。                                                  │
│    │◎至於漁用柴油雖亦交予共同被告等保管，然共同被告等仍繼續向年籍不│
│    │  詳之男子購入漁用柴油加入儲油槽內予以銷售殆盡，故此六次扣得之漁│
│    │  用柴油共計達六萬五千五百零一公升均屬事後追償問題，不應予以沒收│
│    │  。                                                            │
└──┴────────────────────────────────┘
附表二
┌──┬─────┬───────────┬──────────┬───┐
│編號│物      品│數                  量│查 獲 時 間 及 地 點│備  註│
├──┼─────┼───────────┼──────────┼───┤
│    │漁用柴油  │一萬五千公升          │八十八年六月廿四日十│      │
│    ├─────┼───────────┤九時四十分許，在事實│      │
│    │加油機    │一個                  │欄所示之加油站查獲，│      │
│ 一 ├─────┼───────────┤扣得之柴油、加油機、│      │
│    │加油槍    │一個                  │、加油槍均委託丁○○│      │
│    ├─────┼───────────┤保管。              │      │
│    │帳單      │二紙                  │                    │      │
├──┼─────┼───────────┼──────────┤      │
│    │漁用柴油  │四千一百四十公升      │八十八年七月十四日十│      │
│    ├─────┼───────────┤六時許，在事實欄所述│      │
│    │加油機    │一個                  │之加油站查獲，扣押物│      │
│ 二 ├─────┼───────────┤柴油、加油機、加油槍│      │
│    │加油槍    │一個                  │、儲油槽均委託楊金來│      │
│    ├─────┼───────────┤保管。              │      │
│    │儲油槽    │一個                  │                    │      │
├──┼─────┼───────────┼──────────┤      │
│    │漁用柴油  │八萬二千八百公升      │八十八年七月廿七日十│      │
│    ├─────┼───────────┤二時五分許，在事實欄│      │
│    │加油機    │一個                  │所示之加油站查獲，扣│      │
│    ├─────┼───────────┤押物柴油、加油機、加│      │
│    │加油槍    │一個                  │油槍、貨櫃儲油槽、馬│      │
│    ├─────┼───────────┤達、加油錶均委託郭清│      │
│ 三 │儲油槽    │三個                  │石保管。            │      │
│    ├─────┼───────────┤                    │      │
│    │馬達      │二個                  │                    │      │
│    ├─────┼───────────┤                    │      │
│    │加油錶    │一個                  │                    │      │
│    ├─────┼───────────┤                    │      │
│    │帳單      │四紙                  │                    │      │
├──┼─────┼───────────┼──────────┤      │
│    │漁用柴油  │三萬公升              │八十八年八月十日十一│      │
│    ├─────┼───────────┤                    │      │
│    │加油機    │一個                  │時許，在事實欄所示之│      │
│ 四 ├─────┼───────────┤加油站查獲，扣押物柴│      │
│    │儲油槽    │一個                  │油、加油機、儲油槽均│      │
│    ├─────┼───────────┤委託丁○○保管。    │      │
│    │帳單      │六紙                  │                    │      │
├──┼─────┼───────────┼──────────┤      │
│    │漁用柴油  │一萬二千公升          │八十八年八月廿日十時│      │
│    │          │                      │十分許，在高雄市苓雅│      │
│ 五 ├─────┼───────────┤區○○街一一六巷二號│      │
│    │ＸＪ∣二八│一台                  │查獲，扣押物柴油、大│      │
│    │二號大貨車│                      │貨車均委託丁○○保管│      │
├──┼─────┼───────────┼──────────┤      │
│    │漁用柴油  │五萬六千公升          │八十八年八月卅日十一│      │
│    ├─────┼───────────┤時廿分許，在事實欄所│      │
│    │加油機    │一個                  │示之加油站查獲，扣押│      │
│ 六 ├─────┼───────────┤                    │      │
│    │加油槍    │一個                  │物柴油、加油機、加油│      │
│    ├─────┼───────────┤槍、儲油槽均委託郭清│      │
│    │儲油槽    │三個                  │石保管。            │      │
├──┼─────┼───────────┼──────────┤      │
│    │漁用柴油  │四千九百三十公升      │八十八年九月三日十五│      │
│    ├─────┼───────────┤時廿五分許，在事實攔│      │
│    │加油機    │一個                  │所示之加油站查獲，扣│      │
│    ├─────┼───────────┤押物柴油、加油機、加│      │
│    │加油槍    │一個                  │油槍、儲油槽、馬達、│      │
│    ├─────┼───────────┤加油錶均委託丁○○保│      │
│ 七 │儲油槽    │一個                  │管。                │      │
│    ├─────┼───────────┤                    │      │
│    │馬達      │一個                  │                    │      │
│    ├─────┼───────────┤                    │      │
│    │加油錶  │一個                  │                    │      │
│    ├─────┼───────────┤                    │      │
│    │帳單      │二紙                  │                    │      │
├──┼─────┼───────────┼──────────┤      │
│    │漁用柴油  │三萬六千七百公升      │八十八年九月九日二十│      │
│    ├─────┼───────────┤時許，在事實攔所示之│      │
│    │加油機    │一個                  │加油站查獲，扣押物柴│      │
│    ├─────┼───────────┤油、加油機、加油槍、│      │
│    │加油槍    │一個                  │儲油槽、馬達均委託郭│      │
│ 八 ├─────┼───────────┤清石保管。          │      │
│    │儲油槽    │一個                  │                    │      │
│    ├─────┼───────────┤                    │      │
│    │馬達      │一個                  │                    │      │
│    ├─────┼───────────┤            │      │
│    │帳冊      │一本                  │                    │      │
├──┼─────┼───────────┼──────────┤      │
│    │漁用柴油  │六千四百公升          │八十八年九月十四日十│      │
│    ├─────┼───────────┤                    │      │
│    │加油機    │一個                  │六時五時廿分許，在事│      │
│ 九 ├─────┼───────────┤實欄所示之加油站查獲│      │
│    │加油槍    │一個                  │，扣押物柴油、加油機│      │
│    ├─────┼───────────┤、加油槍、儲油槽均委│      │
│    │儲油槽    │一個                  │託丁○○保管。      │      │
├──┼─────┼───────────┼──────────┤      │
│    │漁用柴油  │三百九十三公升        │八十八年十月十三日十│      │
│    ├─────┼───────────┤九時三十分許，在事實│      │
│    │柴油桶    │五個                  │欄所示之加油站查獲，│      │
│ 十 ├─────┼───────────┤扣押物柴油、柴油桶均│      │
│    │帳單      │四十八紙              │委託己○○保管。    │      │
│    ├─────┼───────────┤                    │      │
│    │售油所得  │新台幣九百元          │                    │      │
├──┼─────┴───────────┴──────────┴───┤
│備註│◎共同被告等前後被查獲共計十六次（含附表一所示的六次），其用以銷│
│    │  售漁用柴油之加油機一個、加油槍一個、馬達二個、儲油槽三個、柴油│
│    │  桶五個係同一物品，而係由公務員委託第三人掌管之物品，僅能沒收一│
│    │  次。                                                          │
│    │◎至於漁用柴油雖亦交予共同被告等保管，然共同被告等仍繼續向年籍不│
│    │  詳之男子購入漁用柴油，加入儲油槽內予以銷售殆盡，故僅就第十六次│
│    │  （即附表二編號十）所扣之用柴油三百九十三公升宣告沒收，其他十五│
│    │  次（含附表一所示之六次）扣得之漁用柴油共三十四萬八千四百七十一│
│    │  公升，屬嗣後追償問題，不應予以沒收。                        │
└──┴────────────────────────────────┘
